【裁判字號】    98,訴,1174
【裁判日期】    990630
【裁判案由】    毒品危害防制條例
【裁判全文】
臺灣桃園地方法院刑事判決              98年度訴字第1174號
公  訴  人  臺灣桃園地方法院檢察署檢察官
被      告  乙○○
指定辯護人  顏瑞成律師
上列被告因毒品危害防制條例案件，經檢察官提起公訴（98年度
偵字第16052 號），本院判決如下：
    主  文
乙○○販賣第三級毒品，處有期徒刑參年。扣案之第三級毒品愷
他命伍包（驗餘總毛重肆點肆陸公克）沒收之。販賣第三級毒品
所得財物現金新臺幣壹仟肆佰元沒收，如全部或一部不能沒收時
，以其財產抵償之。
    事  實
一、乙○○前因轉讓第3 級毒品案件，經本院以97年度壢簡字第
    184 號案件，判處有期徒刑3 月確定（不構成累犯），詎仍
    不知悔改，竟在明知K 他命屬毒品危害防制條例內之第3 級
    毒品，不得無故持有、販賣之情形下，仍基於販賣第3 級毒
    品之犯意，先於民國98年7 月12日夜間10時許，在桃園縣中
    壢市凱悅KTV 樓下，自真實身分不詳之成年男子處，取得數
    量不詳之第3 級毒品K 他命後；嗣於同年月13日晚上10時20
    分許，與甲○○相約在桃園縣中壢市○○路330 號連鎖速食
    店麥當勞旁，以5 包K 他命新臺幣（下同）1400元之代價，
    販賣予甲○○，正當其已交付毒品並收取現金1400元之際，
    恰為在旁執行專案勤務之員警陳治華發覺有異，當場逮捕乙
    ○○，並從甲○○身上扣得毛重4.44公克之K 他命共5 包（
    下稱系爭K 他命）、乙○○身上扣得販賣毒品所得1400 元
    。
二、案經桃園縣政府警察局平鎮分局報告臺灣桃園地方法院檢察
    署檢察官偵查起訴。
    理  由
一、本案認定犯罪事實所引用之下列供述及非供述證據，除證人
    甲○○於警詢中之證述外，均經本院依法踐行調查證據程序
    ，檢察官及被告於言詞辯論終結前均不爭執各該證據之證據
    能力，且亦查無依法應排除其證據能力之情形，是該等證據
    之證據能力均無疑義，合先敘明。至於證人甲○○於警詢中
    之證述，辯護人雖主張為審判外之陳述，且無特別可信之情
    形，而無證據能力；然查該等陳述與其於偵、審中經具結之
    陳述內容大致相符，且查無不正訊問之情形存在，因認其憑
    信性並無瑕疵，復為證明犯罪事實所必要，況證人業於審判
    中經交互詰問，被告憲法上之對質、詰問權利已獲保障，爰
    依刑事訴訟法第159 條之2 規定，得為證據。
二、訊據被告乙○○固不否認有於上開時、地交付系爭K 他命予
    證人甲○○，並收取現金1400元之事實，亦對本案查獲之過
    程不爭執，然矢口否認有何販賣第三級毒品之犯意，辯稱伊
    僅係幫甲○○向販賣K 他命之上游墊錢，再為該上游交付系
    爭K 他命予甲○○，而且甲○○身上只有現金1400元，故伊
    認知甲○○尚欠伊100 元云云。然查：
  (一)上開犯罪事實，業據甲○○於審理中結證稱：「到麥當勞時
    ，乙○○問我要多少，我就跟他講，毒品的價格是乙○○告
    訴我的」、「他說1500元，我那時少100 元，所以只給他
    1400 元 」、「（問：為何沒有約定少的100 元要如何還？
    ）他說他拿的，他自己可以幫我出」、「（問：你剛才說在
    電話中要拿毒品，是否就是要買毒品的意思？）對」、「（
    問：你是在何時知道他有幫你先墊錢的？）是當場才知道的
    」、「是警察告訴我他本名叫做乙○○的，我只知道他叫胖
    子」、「（問：你在警察局說13日當天打電話給乙○○要問
    他在哪裡，他說是在市場那邊的麥當勞，這是什麼意思？）
    我到警察局我才知道他叫乙○○」、「（問：你都如何稱呼
    乙○○？）胖子，因為我只知道他叫胖子」、「（問：
    000000 0000 這支電話你是如何取得的？）跟我朋友問的」
    、「（問：跟你朋友問這支門號的目的？）我朋友跟我說這
    支門號可以拿到東西（愷他命）」、「（問：你打這支電話
    過去如何稱呼對方？）那是我朋友打的，他先給我講好，我
    再打過去，我都沒有稱呼，我就說我要拿東西」、「（問：
    既然打過去沒有稱呼對方是誰，是否對方就跟你約地點，你
    再直接到相約地點？）對」等語（見本院99年4 月20日、6
    月15日審判筆錄）明確，核與甲○○於偵訊中結證稱：「（
    問：你和乙○○如何交易K 他命？）我打他0000000000的電
    話，他說他叫胖子，後來他約我在麥當勞，他有以
    0000000000的電話打給我叫我在那邊等他，他一拿給我東西
    ，警察就衝出來」、「他是我朋友的朋友，我朋友叫我打那
    一支電話」、「（問：是否有要求乙○○先幫你墊錢？）有
    。我只知道那支電話叫胖子，我不認識乙○○，是警察跟我
    說他是乙○○，我才知道他是乙○○，我就是跟他買，他跟
    他的上手先墊錢，我再將錢交給他」、「（問：你如何確認
    來的人就是跟你聯絡的人？）因為他有打電話給我。他打電
    話給我說他在麥當勞門口，他騎摩托車，他坐在摩托車上，
    該處只有1 輛摩托車，剛好有便衣警察在買麥當勞」等語相
    符；復有證人即查獲員警陳治華於審判中結證稱：「我問甲
    ○○K 他命是否是乙○○給你的，甲○○說是，乙○○牽上
    來後，我看他的手握機車的地方還有現金1400元……我們有
    問他1400元是不是甲○○給他的，乙○○說是」、「（問：
    查獲現場有問他這1400元的用途嗎？）現場有問，是甲○○
    交給乙○○買毒品的」等語，堪認甲○○於案發前已透過朋
    友輾轉認識乙○○，案發當時雖然僅知乙○○的綽號叫胖子
    ，不知道乙○○的本名，然就電話中聯繫系爭K 他命交易時
    、地的2 名通話對象，與現場交付之人同為乙○○始終指證
    無訛；是乙○○明知甲○○欲購買K 他命，復先向上游販入
    系爭K 他命，再以賣出之意思交付予甲○○，並收取價金，
    顯示乙○○主觀上可決定售價，該毒品係販入後復行轉賣，
    故乙○○販賣系爭K 他命之犯行業已明確。
  (二)被告雖以前揭情詞置辯，且於警詢、偵訊及審理中均否認其
    為甲○○所稱之胖子，然其又於審判中稱：「（問：甲○○
    在案發前是否知道你的名字叫乙○○？）他不知道，我們是
    一起出去玩的朋友，他都是叫我胖子」等語，足認被告辯稱
    伊非胖子並不可採。且被告與甲○○均稱彼此關係僅為朋友
    的朋友，並無深交，茍非販賣系爭K 他命，何至甘冒蹈法網
    之重罪，為系爭K 他命之上游交付系爭K 他命予甲○○？何
    況2 人既無深交，即便甲○○恰與其向同一上游購買K 他命
    ，被告又焉可能當場先為甲○○墊錢？再被告既已實施販賣
    系爭K 他命之主、客觀構成要件，如前所述，縱然被告於交
    付時僅收取1400元，觀諸社會交易常態，亦多有暫時賒欠或
    賠售之情形，故不足影響被告交付系爭K 他命並向甲○○收
    取1400元之行為構成販賣行為。至於乙○○所撥打之000000
    0000號行動電話，登記名義人雖非乙○○，然現今社會，手
    機登記名義人與實際持用人不同，為普遍之現象，且犯罪之
    人使用他人名義之手機與sim 卡以避免追查，亦所在多有，
    故不能僅以該手機登記名義人非乙○○，遽為被告有利之認
    定。又系爭K 他命經臺灣檢驗科技股份有限公司鑑定結果，
    均檢出含愷他命成分，有該檢驗報告1 紙在卷可稽（詳見偵
    卷第74頁），復為被告所不爭執，另有扣案現金1400元足佐
    ，應認被告犯行事證明確，應依法論科。
三、按販賣毒品罪，祇須意圖營利而購入毒品或賣出毒品，有一
    於此，其犯罪即屬完成。所謂「意圖」，即犯罪之目的，原
    則上不以發生特定結果為必要，祇須有營利之意圖為已足，
    不以買賤賣貴而從中得利為必要（最高法院97年度臺上字第
    2109號、1614號判決意旨參照）。是核被告所為，係犯毒品
    危害防制條例第4 條第3 項之販賣第三級毒品罪。又被告販
    賣毒品甫既遂旋遭警查獲，且扣案毒品之數量尚非龐大，並
    未對社會造成嚴重危害，本院認倘處以上開罪名最輕本刑，
    猶嫌過重，顯為情輕法重，被告本案犯罪既有前開顯可憫恕
    之處，爰依刑法第59條之規定減輕其刑。爰審酌被告前另犯
    轉讓第三級毒品之罪，且其素行非佳，兼之販賣毒品予他人
    施用，影響他人健康及社會治安至鉅，復飾詞圖卸，犯後態
    度難認良好，念其本案販賣毒品之所得非鉅等一切情狀，量
    處如主文所示之刑，以資懲儆。
四、按毒品危害防制條例第2 條第2 項規定，毒品依其成癮性、
    濫用性及對社會危害性分為4 級，並就製造、運輸、販賣、
    意圖販賣而持有、以非法方法使人施用、引誘他人施用及轉
    讓等不同品項毒品之行為，分別定其處罰。至施用或持有第
    三、四級毒品，因其可罰性較低，故予除罪化，僅就施用及
    持有第一、二級毒品科以刑罰。惟鑑於第三、四級毒品均係
    管制藥品，特於同條例第11條之1 明定無正當理由，不得擅
    自持有；第18條第1 項後段復規定查獲之第三、四級毒品，
    無正當理由而擅自持有者，沒入銷燬之。從而，依同條例第
    18條第1 項後段應沒入銷燬之毒品，專指查獲之施用、持有
    第三、四級毒品而言；倘係查獲之製造、運輸、販賣、意圖
    販賣而持有、以非法方法使人施用、引誘他人施用或轉讓之
    第三、四級毒品，既屬同條例相關法條明文規定處罰之犯罪
    行為，即非該條項應沒入銷燬之範圍。又同條例第19條第1
    項所定「供犯罪所用或因犯罪所得之物」，係指犯第4 條至
    第9 條、第12條、第13條或第14條第1 項、第2 項之罪所用
    或所得之物，不包括毒品本身在內，自不得為第三、四級毒
    品之沒收依據。是既同條例對於查獲之製造、運輸、販賣、
    意圖販賣而持有、以非法方法使人施用、引誘他人施用及轉
    讓第三、四級毒品之沒收銷燬，並無特別規定，因其行為已
    構成犯罪，該毒品即屬不受法律保護之違禁物，應回歸刑法
    之適用，依刑法第38條第1 項第1 款之規定沒收之（最高法
    院95年度臺上字第911 號判決意旨參照）。故扣案之系爭K
    他命（總毛重4.47公克，因鑑驗使用0.01公克），因被告販
    賣該等毒品已構成犯罪，則該毒品即屬不受法律保護之違禁
    物，均應依刑法第38條第1 項第1 款之規定沒收之。又以現
    今所採行之鑑驗方式，包裝袋仍會殘留微量毒品而無法將之
    完全析離，有法務部調查局93年11月16日調科壹字第093623
    96550 號函文可參，是系爭K 他命之毒品殘渣與外包裝袋，
    因無法完全析離，同屬前揭所述之毒品、違禁物無訛，應併
    同沒收之。次被告販賣毒品所得1400元，係因犯毒品危害防
    制條例第4 條之罪所得之財物，自應依同條例第19條第1 項
    規定沒收之，如全部或一部不能沒收時，以其財產抵償之。
    末扣案之行動電話壹支（含門號：0000000000號SIM 卡壹張
    ），經查並非甲○○撥打給被告聯絡系爭K 他命交易所用之
    門號0000000000號之行動電話，非屬供犯本案毒品危害防制
    條例第4 條之罪所用之財物，爰不予諭知沒收。
據上論斷，應依刑事訴訟法第299 條第1 項前段，毒品危害防制
條例第4 條第3 項、第19條第1 項，刑法第11條前段、第59條、
第38條第1 項第1 款，判決如主文。
本案經檢察官楊凱真到庭執行職務。
中    華    民    國    99    年    6     月    30    日
                  刑事第七庭審判長法  官  蕭世昌
                                  法  官  蔡世芳
                                  法  官  毛松廷
以上正本證明與原本無異。
如不服本判決應於收受判決後10日內向本院提出上訴書狀，並應
敘述具體理由。其未敘述上訴理由者，應於上訴期間屆滿後20日
內向本院補提理由書(均須按他造當事人之人數附繕本)「切勿逕
送上級法院」。
                                  書記官  何伊羚
中    華    民    國    99    年    6     月    30    日

司法院資訊處製作；財團法人民間司法改革基金會備份。
